【裁判字號】    90,上訴,3879
【裁判日期】    901231
【裁判案由】    偽造貨幣
【裁判全文】
臺灣高等法院刑事判決                  九十年度上訴字第三八七九號
    上  訴  人
    即  被  告  乙○○
    指定辯護人  本院甲○辯護人
右上訴人因偽造有價證券案件，不服臺灣台北地方法院九十年度訴字第八二九號中華
民國九十年十月十九日第一審判決（起訴案號：臺灣台北地方法院檢察署九十年度偵
字第一二二八五號），提起上訴，本院判決如左：
    主    文
上訴駁回。
    事    實
一、乙○○意圖供行使之用，於民國（下同）九十年三月十日（起訴書誤載為三月十
    五日）下午三時許，在臺北市○○區○○路與成都路交岔口附近之「麥當勞」速
    食店，以新臺幣（下同）二千元之代價，向姓名年籍不詳綽號「阿清」之成年男
    子購得安非他命一小包（所涉施用安非他命部分已據臺北地方法院裁定應送勒戒
    處所觀察勒戒）及偽造舊版面額新臺幣一千元之通用紙幣一張、偽造新版面額新
    臺幣五百元之通用紙貨幣三張而收集之，嗣於九十年四月一日凌晨二時十分許，
    在臺北市萬華區○○○路忠孝橋機車引道處，為警攔檢查獲，並扣得上開偽造通
    用紙幣共四張。
二、案經臺北市政府警察局萬華分局報請臺灣臺北地方法院檢察署檢察官偵查起訴。
    理    由
一、訊據上訴人即被告乙○○矢口否認有右揭犯行，辯稱：我向綽號「阿清」者購買
    安非他命二千元，我身上只有二千元，給他之後，我身上沒有錢，就向他借錢，
    他拿二千五百元借我，我不知是偽鈔，亦無意圖供行使之用云云。
二、惟查右揭事實，業據當場查獲之警員曾日甫於原審審理時結證：「我們將他（指
    被告）攔檢，我們有穿制服，請他拿出駕照，請他將置物箱打開後，就發現有偽
    鈔，．．．因為有兩張五百元編號是一樣的，而且紙質、顏色也與真鈔不同．．
    ．，他說他在西門町逛街，有人出來賣他，他就用二千元換偽鈔和安非他命，他
    有說他知道是偽鈔，才用錢去換」等語詳確（原審卷第三十頁至第三十三頁），
    並經當場查獲之另一警員廖朝純結證：我們攔下來後由曾日甫他們檢查，沒有選
    擇特定被告，我們請被告打開置物箱後，一眼就看到有偽鈔，因為紙質很粗糙，
    一看就知道是偽鈔等語屬實（同上卷第三十五頁），被告於警訊時亦供承：以二
    千元真鈔換偽鈔二千五百元，同來購買東西及平時花費用，且係阿清過來向其兜
    售等語（偵查卷第八頁正面），其雖未供出二千元真鈔另包括購買安非他命一小
    包，惟依被告被查獲時，另有查獲安非他命一小包毛重０．四公克，淨重０．０
    二公克，被告其後亦供稱係以二千元向阿清者所購買（偵查卷第八頁背面），本
    院依一般經驗法則研判，以二千元真鈔購買二千五百元偽鈔，似不符常情，故應
    以警員曾日甫所證被告當時係供承以二千元換偽鈔二千五百元及安非他命一包為
    可採，被告於警訊時之供述，即非真實，不可儘信。又查被告向綽號「阿清」者
    購買安非他命，並不知「阿清」者之真實姓名年籍住所，豈有出借二千五百元給
    被告，又無約定清償日期之理，足證被告所辯該二千五百元偽鈔係向「阿清」者
    所借云云，亦不足採信。又查扣案之偽造面額千元新臺幣之通用貨幣一張，係以
    彩色噴墨方式仿印，紙質與真鈔不同，安全線先以灰色墨印在紙張背面再黏貼膠
    帶仿製，無水印；偽造面額五百元新臺幣之通用貨幣三張，均係以彩色噴墨方式
    仿印，無隱藏字及凹版印紋凸起效果，紙質與真鈔不同，無水印，安全線非整齊
    ，以金屬線黏貼五段顯露部分，無折光變色效果，左下角之「５００」面額數字
    沒有折光變色反應等情，有中央銀行發行局九十年五月八日（九０）台央發字第
    ０三００二六四一四號函在卷可稽（偵查卷第三頁），是前開偽鈔既存有如上明
    顯之瑕疵，則被告明知所收受者係偽鈔，應堪認定。又查前開偽鈔，雖係偽造者
    ，但在夜間或混合真鈔時，仍可使用矇騙他人，參以被告曾供稱：用來購買東西
    及平時花費用等語，查足證被告係意圖供行使之用而收集，所辯不知係偽鈔，亦
    非意圖供行使之用云云，顯係卸責之詞，亦不足採信。此外復有前揭偽鈔四張扣
    案可資佐證。本案事證明確，被告犯行，堪資認定。
三、核被告所為，係犯刑法第一百九十六條第一項之意圖供行使之用而收集偽造通用
    紙幣罪。
四、原審以被告罪證明確，適用刑法第一百九十六條第一項後段、第二百條，罰金罰
    鍰提高標準條例第一條前段之規定，並審酌被告之素行、犯罪動機、目的、手段
    、生活狀況、智識程度、行使偽造通用紙幣對國家金融及社會秩序所生危害暨犯
    罪後之態度等一切情狀，量處被告有期徒刑三年一月。同時就扣案之偽造舊版面
    額新臺幣一千元之通用紙幣一張、偽造新版面額新臺幣五百元之通用紙貨幣三張
    ，依法宣告沒收。核其認事用法，並無不當，量刑亦屬妥適。被告上訴意旨否認
    犯罪，指摘原判決不當，為無理由，應予駁回。
據上論斷，應依刑事訴訟法第三百六十八條判決如主文。
本案經檢察官劉斐玲到庭執行職務。
中    華    民    國      九十    年      十二      月      三十一      日
                            臺灣高等法院刑事第十五庭
                                審判長法  官  房  阿  生
                                      法  官  雷  元  結
                                      法  官  鄧  振  球
右正本證明與原本無異。
如不服本判決應於收受送達後十日內向本院提出上訴書狀，其未敘述上訴之理由者並
得於提起上訴後十日內向本院補提理由書（均須按他造當事人之人數附繕本）。
                                      書記官  李  麗  花
中    華    民    國    九十一    年      一        月        三        日
附錄本案論罪科刑法條：
中華民國刑法第一百九十六條第一項
（行使收集或交付偽造變造通貨、幣券罪）
行使偽造、變造之通用貨幣、紙幣、銀行券，或意圖供行使之用而收集或交付於人者
，處三年以上十年以下有期徒刑，得併科五千元以下罰金。


司法院資訊處製作；財團法人民間司法改革基金會備份。
